臺灣新北地方法院民事裁定
110年度消債更字第394號
聲  請  人
即 債務 人  蕭筑勻  

代  理  人  范瑋峻律師（法扶律師）
上列聲請人依消費者債務清理條例聲請更生事件，本院裁定如下
：
    主  文
債務人蕭筑勻自中華民國110年12月24日上午10時起開始更生程
序。
命司法事務官進行更生程序。
    理  由
一、按債務人不能清償債務或有不能清償之虞者，得依本條例所
    定更生程序，清理其債務；債務人無擔保或無優先權之債務
    總額未逾新臺幣（下同）1,200萬元者，於法院裁定開始清
    算程序或宣告破產前，得向法院聲請更生；債務人對於金融
    機構負債務者，在聲請更生或清算前，應向最大債權金融機
    構請求協商債務清償方案，或向其住、居所地之法院或鄉、
    鎮、市、區調解委員會聲請債務清理之調解；協商或調解成
    立者，債務人不得聲請更生或清算，但因不可歸責於己之事
    由，致履行有困難者，不在此限，消費者債務清理條例（下
    稱消債條例）第3條、第42條第1項、第151條第1項、第151 
    條第7項分別定有明文。又法院開始更生程序之裁定，應載
    明其年、月、日、時，並即時發生效力；法院裁定開始更生
    或清算程序後，得命司法事務官進行更生或清算程序，必要
    時得選任律師、會計師或其他適當之自然人或法人一人為監
    督人或管理人，消債條例第45條第1項、第16條第1項亦有明
    文。
二、本件聲請意旨略以：聲請人多年前離婚後因罹患憂鬱症影響
    收入而無法負擔生活開銷，並以現金卡預借現金以致積欠龐
    大債務。目前累積債務總額為3,799,581元，於消債條例施
    行後，曾依消債條例第151條第1項向本院聲請前置調解，惟
    調解期日華南商業銀行股份有限公司（下稱華南銀行）未出
    席，因而調解不成立，爰於法院調解不成立時以言詞聲請更
    生程序等語。
三、經查：
㈠、聲請人於本件更生之聲請前曾向本院聲請調解，惟華南銀行
    於110年8月24日以消債事件陳報狀稱：因代理人表示聲請人
    無力負擔任何還款條件，無法達成和解，故調解期日不到庭
    表示意見，並請求核發調解不成立證明等語，此有消債事件
    陳報狀、調解程序筆錄（見110年度司消債調字第406號卷〈
    下稱調解卷〉第124、128頁）在卷可證，則聲請人確有依照
    消債條例第151條第1項規定向本院聲請債務清理調解之事實
    ，當堪認定。
㈡、本件聲請人所提更生之聲請可否准許，須審究聲請人是否符
    合消債條例第3條「債務人不能清償債務或有不能清償之虞
    者」之情事而定。
１、聲請人主張其有不能清償債務之情事，業據其提出財產及收
    入狀況說明書、債權人清冊、財團法人金融聯合徵信中心查
    詢當事人綜合信用報告回覆書、全國財產稅總歸戶財產查詢
    清單、107至109年度綜合所得稅各類所得資料清單、薪資證
    明、現戶全戶戶籍謄本、勞工被保險人投保資料表暨明細、
    財產及收入狀況說明書、臺灣新北地方法院110年度司執字
    第27087號執行命令、薪資單、玉山銀行活期儲蓄存款存摺
    封面暨內頁、上海商業儲蓄銀行存摺封面暨內頁、機車行車
    執照、國民年金保險費繳款單、法務部行政執行署新北分署
    通知等資料（見調解卷第4至21頁反面，本院卷第49至51、6
    5至117頁）為證，堪認屬實。
２、聲請人主張其每月生活必要支出係依新北市110年每人每月最
    低生活費之1.2倍即18,720元計算等語（母親扶養費2,325元
    部分，聲請人於110年11月17日以消費者債務清理陳報狀主
    張捨棄）。按債務人必要生活費用，以最近1年衛生福利部
    或直轄市政府所公告當地區每人每月最低生活費1.2倍定之
    ，消債條例第64條之2第1項定有明文；債務人聲請更生或清
    算時所提財產及收入狀況說明書，其表明每月必要支出之數
    額，與本條例第64條之2第1項、第2項規定之認定標準相符
    者，毋庸記載原因、種類及提出證明文件，消債條例第43條
    第7項、消債條例施行細則第21條之1第3項規定亦定有明文
    ，本件聲請人就每月生活必要支出之計算方式核與消債條例
    第64條之2規定相符，應為可採。是本院衡諸聲請人之家庭
    狀況、工作型態、目前社會經濟消費之常情，其主張負擔上
    開必要費用支出之事實並未逾一般人生活程度，且參酌消債
    條例之立法目的，非但係使債務人得透過更生程序清償債務
    、重建其經濟生活，亦應保障債務人於更生方案履行期間內
    得保有符合人性尊嚴之最低基本生活，以及保留債務人於各
    項目中費用留用之彈性，以維持債務人最基礎生活水準，聲
    請人之上開主張尚屬合理而堪採信。
３、按法院裁定開始更生程序後，對於債務人不得開始或繼續訴
    訟及強制執行程序，消債條例第48條定有明文，是就強制執
    行扣薪部分，不應從聲請人每月收入中扣除。本件聲請人現
    每月薪資為28,000元，扣除上開每月必要生活支出後餘額為
    9,280元（計算式：28,000元－18,720元＝9,280元）。而聲請
    人現累積之債務總額為3,799,581元，於不加計後續發生之
    利息、違約金之情形下，上開債務總額尚需約34.1年（計算
    式：3,799,581元÷9,280元÷12個月≒34.1年）始能清償完畢
    。遑論聲請人現每月遭強制執行扣薪約8,000多元，於該強
    制執行扣薪不停止之情形下，尚非得以清償上開還款方案。
４、又聲請人名下不動產有土地共7筆，聲請人就各筆土地之持分
    均為0.00926，該7筆土地之公告現值總計為11,056元，此有
    本院依職權調閱之108至109年度稅務電子閘門財產所得調件
    明細表（見本院卷第123至129頁）為憑，縱將上開不動產全
    數變價清償，尚有3,788,525元（計算式：3,799,581元－11,
    056元＝3,788,525元）之債務，是以，本院審酌聲請人現況
    之財產、勞力及信用等清償能力，以聲請人每月收入於扣除
    合理之基本生活費用後，堪信已不能清償前開所負無擔保或
    無優先權債務3,799,581元。從而，聲請人所為本件聲請，
    核符消債條例第3條所定之要件。
四、綜上所述，本件聲請人為一般消費者，並未從事營業活動。
    其有無法清償債務之虞情事，又所負無擔保或無優先權之債
    務，並未逾1,200萬元，且未經法院裁定開始清算程序或宣
    告破產，又查無消債條例第6條第3項、第8條或第46條各款
    所定駁回更生聲請之事由存在，則聲請人聲請更生，洵屬有
    據，應予准許，爰裁定如主文。
五、聲請人於更生程序開始後，應另提出足以為債權人會議可決
    或經法院認為公允之更生方案以供採擇，俾免更生程序進行
    至依消債條例第61條規定應行清算之程度，附此敘明。
六、依消債條例第11條第1 項、第45條第1 項、第16條第1 項，
    裁定如主文。
中　　華　　民　　國　　110 　年　　12　　月　　24　　日
              民事第六庭    法  官  饒金鳳
以上正本證明與原本無異。
本件裁定不得抗告。
本裁定已於民國110年12月24日上午10時公告。
中　　華　　民　　國　　110 　年　　12　　月　　24　　日
                            書記官  賴麗莎